【裁判字號】    99,抗,160
【裁判日期】    990629
【裁判案由】    聲明異議
【裁判全文】
臺灣高等法院高雄分院刑事裁定           99年度抗字第160號
抗  告  人
即受刑人    甲○○
上列抗告人因聲明異議案件，不服臺灣高雄地方法院中華民國99
年5 月24日裁定（99年度聲字第134 號），提起抗告，本院裁定
如下：
    主  文
抗告駁回。
    理  由
一、本件抗告意旨略以：（一）抗告人即受刑人甲○○所涉之流
    氓感訓及盜匪案件，實有行為事實終了之相牽連關係，亦即
    符合廢止前檢肅流氓條例施行細則第46條第2 項之有刑法第
    55條及第56條之相牽連要件情形。（二）抗告人被裁處之感
    訓處分，若經判處有期徒刑，本可合併執行有期徒刑，並與
    感訓處分期間折抵。惟抗告人卻因感訓處分，經不起訴處分
    確定，因而無法折抵刑期，有失公平正義。（三）抗告人所
    涉各案刑期均接續執行，至今已執行11年餘，惟感訓處分之
    執行期間及累進處遇分數，均未能折抵盜匪罪之刑，對於抗
    告人影響至鉅，亦有違憲法第23條規定等語。
二、按檢肅流氓條例業於98年1 月21日公布廢止，而廢止前檢肅
    流氓條例第21條第1 項規定：「受裁定感訓處分之流氓行為
    ，同時觸犯刑事法律者，經判決有罪確定，其應執行之有期
    徒刑、拘役或保安處分，與感訓期間，相互折抵之，其折抵
    以感訓處分1 日互抵有期徒刑、拘役或保安處分1 日」。故
    如流氓行為，雖經裁定感訓處分確定，但此部分犯行未經法
    院判決有罪確定，即不符合相互折抵之要件，自不得相互折
    抵之。從而，廢止前檢肅流氓條例第21條刑期折抵之規定，
    僅限於受裁定感訓處分之流氓行為，與同時觸犯刑事法律之
    行為屬於同一事實或有修正前刑法第55條及第56條裁判上一
    罪之情形，經判決有罪確定，其應執行之有期徒刑、拘役或
    保安處分，始得與感訓期間相互折抵之。
三、經查：
  (一)抗告人甲○○前於民國85年7 月至同年9 月初某日止，連續
    在臺北縣板橋市，夥眾以強暴、脅迫手段，霸佔地盤、向不
    特定人敲詐勒索，欺壓善良，足認有破壞社會秩序等流氓行
    為，情節重大，觸犯檢肅流氓條例，經臺灣板橋地方法院治
    安法庭以86年度感裁字第12號裁定交付感訓處分，並經臺灣
    高等法院以87年度感抗字第125 號駁回抗告確定，但抗告人
    之流氓行為並非持有槍枝，此由上開裁定內容即可知悉。抗
    告人自88年10月1 日入監執行感訓處分，嗣於90年7 月17日
    經臺灣高等法院治安法庭以90年度感聲字第90號裁定免予繼
    續執行其感訓處分等事實，有臺灣板橋地方法院86年度感裁
    字第12號治安法庭裁定及臺灣高等法院被告前案紀錄表各1
    份在卷可稽。
  (二)抗告人另於87年間因懲治盜匪條例等案件，經原審法院以88
    年度訴字第822 號判處有期徒刑17年確定，而該盜匪案件所
    認定之犯罪時間係自87年10月26日起至87年12月13日止，而
    犯罪手法則係持具有殺傷力之槍枝及刀子結夥侵入住宅強盜
    ，有原審法院88年度訴字第822 號判決影本及臺灣高等法院
    被告前案紀錄表各1 份在卷可稽。
  (三)本院審酌抗告人甲○○上開流氓案件及盜匪案件之犯罪時間
    、手法等要件，其據以執行感訓處分之霸佔地盤、敲詐勒索
    、欺壓善良等流氓行為，並未持有槍枝，要與抗告人於盜匪
    案件中所為之持具有殺傷力之槍枝及刀子結夥侵入住宅強盜
    犯行並不相符，顯非同一事實甚明，且抗告人之流氓行為與
    盜匪犯行之犯罪時間前後相距2 年餘，時間並非密接，尚難
    論以修正前刑法第56條之連續犯，且抗告人非因該流氓行為
    而另觸犯刑事法律，亦難認二者間有何方法、結果之牽連關
    係，而與修正前刑法第55條關於牽連犯之規定要件不符。是
    抗告人甲○○上開流氓非行及盜匪犯行既非同一事實，並無
    修正前刑法第55條關於牽連犯及第56條關於連續犯之裁判上
    一罪之情形，自不得適用廢止前檢肅流氓條例第21條第1項
    之規定折抵刑期。
  (四)異議意旨雖另以前開流氓感訓案件與盜匪案件二裁判間有數
    罪併罰關係，其已執行之部分刑期應折抵另案之刑云云，將
    流氓感訓案件與有罪科刑之判決混為一談，並認為數罪案件
    可以相互折抵刑期，顯係誤會數罪併罰之要件及效力，尚不
    影響本院上開認定，附此敘明。
四、綜上所述，異議意旨所述之盜匪案件與感訓處分所認定之各
    流氓行為中並無同一事實及裁判上一罪之關係，依法不得折
    抵刑期，本件臺灣高雄地方法院檢察署檢察官民國99年5 月
    7 日雄檢惠峽99執他2261字第52995 號函駁回抗告人就前開
    案件提出折抵刑期聲請，其執行指揮之行為並無不當，原審
    法院因而認其異議為無理由，予以駁回，於法並無不合。本
    件抗告，並無理由，應予駁回。
三、據上論結，應依刑事訴訟法第412 條，裁定如主文。
中    華    民    國    99    年    6     月    29    日
                  刑事第一庭    審判長法  官  周賢銳
                                      法  官  施柏宏
                                      法  官  黃仁松
以上正本證明與原本無異。
不得再抗告。
中    華    民    國    99    年    6     月    29    日
                                      書記官  林家煜

司法院資訊處製作；財團法人民間司法改革基金會備份。
